臺灣高等法院民事判決　　　　　　　　　　　　　　九十三年度上易字第二二三號
　　上　訴　人　乙○○
　　被　上訴人　甲○○
當事人間請求損害賠償事件，上訴人對於中華民國九十二年十二月三日臺灣士林地方
法院九十二年度訴字第六四八號第一審判決提起上訴，本院於九十三年十一月二日言
詞辯論終結，判決如下：
    主      文
上訴駁回。
第二審訴訟費用由上訴人負擔。
    事實及理由
一、上訴人起訴主張：被上訴人於民國（下同）九十一年六月二十一日晚間，將伊所
    有如原判決附表（以下稱附表）所示物品丟棄於台北市○○路○段三十三號十一
    樓之二（以下稱系爭住處）門外，造成物品毀損，並致伊受有精神上之損害，爰
    依侵權行為法則，求為命被上訴人應賠償伊財產上損害新台幣（以下同）四十三
    萬元及精神慰撫金八十萬元之判決。原審為上訴人全部敗訴之判決，上訴人對於
    精神慰撫金八十萬元敗訴部分，未據聲明不服，業已確定，並於本院追加法定遲
    延利息之請求（核與民事訴訟法第四百四十六條第一項、第二百五十五條第一項
    第三款規定相符，應予准許），及聲明：（一）原判決除確定部分外廢棄。（二
    ）被上訴人應給付伊四十三萬元及加計自起訴狀繕本送達翌日起之法定遲延利息
    。
二、被上訴人則以：上訴人自九十一年七月間起即陸續對伊提出毀損告訴，經台灣士
    林地方法院檢察署（以下稱士林地檢署）為不起訴處分確定在案，可知伊並未有
    何毀損上訴人物品之行為等語，資為抗辯。並於本院聲明：上訴駁回。
三、按因故意或過失，不法侵害他人之權利者，負損害賠償責任，民法第一百八十四
    條第一項前段定有明文。又，因侵權行為所發生之損害賠償請求權以有(一)故意或
    過失不法侵害他人權利之行為；(二)損害之發生；(三)損害與行為之間有因果關係為
    其成立要件（最高法院四十一年度台上字第九三二號判決意旨參照）。且，關於
    侵權行為賠償損害之請求權，以實際上受有損害為成立要件，倘無損害，自不發
    生損害賠償請求權（最高法院四十八年度台上字第六八○號判例及同院八十九年
    度台上字第一四六一號判決意旨參照）。是本件應審究者為被上訴人是否有故意
    或過失不法行為，致上訴人受有如附表所示物品毀損之損害？茲分別論述如下：
（一）按民事訴訟當事人主張有利於己之事實者，就其事實有舉證之責任，民事訴訟
      法第二百七十七條前段著有明文。又民事訴訟如係由上訴人主張權利者，應先
      由上訴人負舉證之責，若上訴人先不能舉證，以證實自己主張之事實為真實，
      則被上訴人就其抗辯事實即令不能舉證，或其所舉證據尚有疵累，亦應駁回上
      訴人之請求 (最高法院十七年上字第九一七號著有判例意旨參照）。準此，上
      訴人自應先舉證證明被上訴人有故意或過失不法行為，及上訴人受有損害，且
      該損害需與被上訴人之不法行為間，具有相當因果關係時，被上訴人始有就其
      抗辯事項，負舉證之責。
（二）上訴人主張：被上訴人於九十一年六月二十一日將伊所有如附表所示物品丟棄
      於系爭住處門外，致伊受有四十三萬元損害云云，固據提出照片為證（見原法
      院九十二年度訴字第三一七號卷一四至二一頁、二七至二八頁；原審卷第一三
      六至一三八頁、一四一至一四二頁）。然查：
  １、觀諸卷附攝影機拍攝之分格照片所示（見九十二年度訴字第三一七號卷一四至
      一五頁、二○至二一頁），被上訴人固有手持塑膠袋裝之物品進出電梯、及將
      衣物丟棄於回收桶內之情形，惟該分格照片內並無記載日期，據上訴人自行載
      明日期分別為九十一年五月五日、同年月十三日及十六日，顯與上訴人所主張
      被上訴人於同年六月二十一日毀損附表所示物品日期已有不符。
  ２、另再觀諸上訴人所提出之其他拍攝照片所示（未有拍攝日期，見九十二年度訴
      字第三一七號卷一五至一九頁、二七至二八頁；原審卷一三六至一三八頁、一
      四一至一四二頁），雖有衣物、電腦鍵盤、茶盤、衣物及棉被等物品，堆置於
      於公寓大廈樓梯間或房間內部，惟該等物品並無何遭毀損之情形（此觀照片自
      明），故尚難憑此即可遽認前開物品係被上訴人所堆置，或堆置物品之人有何
      毀棄損壞前開物品之意思或行為。
  ３、次查，證人（即兩造之女）謝雅群雖於原審到庭證稱：「（法官問：九十一年
      六月二十一日是否仍與兩造住在一起，發生何事？）仍與兩造住在一起，不記
      得日期，但記得發生什麼事。有一個夏天的晚上，媽媽（指被上訴人）在丟東
      西，丟的是家裡的東西，她丟的東西有茶壺、一些電腦的書、光碟，其他忘了
      。當時我媽媽在客廳丟東西，丟到門外，就是把我爸爸（指上訴人）所有的東
      西都丟出去，因為那是半夜，很吵我就起來看，就看到媽媽在丟東西，．．．
      （法官問：妳母親丟之前，妳有去看是丟什麼嗎？）因為是丟在家裡的門口，
      所以我都有看到丟了什麼東西。．．．．（提示原審卷一三頁〈即附表所示物
      品〉，請問證人這些都是在九十一年六月二十一日丟的？）這是分幾次丟的．
      ．．（原告〈指上訴人〉問：請問證人六月二十一日打電話給我那一天，是否
      都是丟爸爸的東西？）是。（法官問：電腦書及光碟、電子琴是否都是打電話
      那一天丟的？）我不記得了。」等語（見原審卷一二五頁、一二七頁），可知
      證人謝雅群固證稱被上訴人曾將上訴人物品丟置在門外乙節，但其對於被上訴
      人是何日丟置及丟置物品為何，均不復記憶，況參照證人謝雅群亦稱被上訴人
      僅是將物品丟置在家門口而已，並非將物品毀壞致不堪使用之狀態，故自難僅
      憑證人謝雅群之證言，即可驟認被上訴人有何故意毀損上訴人物品之行為。
  ４、另證人謝雅群亦證稱：「（法官問：妳爸爸被丟的東西多少妳知道嗎？）我不
      知道。（法官問：丟的電腦的東西只有書及光碟嗎？）我看到的只有這樣。（
      （法官問：那書及光碟是誰的東西？）應該是我爸爸與我們兩個小孩共用的．
      ．．．．（法官問：那剛才說的電子琴是誰的，是誰在用？）電子琴放在房間
      裡，後來很少用，應該是大家的．．．」等語（見原審卷一二八至一二九頁）
      ，可知證人謝雅群之證詞亦無法證明附表編號6.7.8.所示物品為上訴人所有之
      物品乙事。
  ５、又查，上訴人另提出吸引力有限公司工程報價單為證（見原審卷五八頁），惟
      承前所述，上訴人既無法證明被上訴人有將附表編號4.7.8.所示物品（即電腦
      硬碟、有線寬頻數據機、主機板、作業程式光碟、休閒程式光碟、刮鬍刀、音
      箱、喇叭）毀損之情形，且該工程報價單報價日期為九十二年六月二十三日所
      製作，顯係在上訴人所主張丟棄物品之日期之後，亦無法證明附表編號4.7.8.
      所示物品上訴人曾於九十一年間向該公司購買系爭物品乙事，則上訴人主張：
      伊所有附表所示物品，遭被上訴人毀損而受有損害云云，自無可取。
  ６、上訴人再主張：伊因遭被上訴人丟棄物品，受有損害，故聲請通常保護令，可
      資證明被上訴人於九十一年六月二十一日確實有毀損伊所有附表所示物品云云
      ，固據提出原法院九十一年度家護字第二九○號民事通常保護令、本院九十二
      年度家護抗字第四號民事裁定、台北市政府警察局內湖分局受理家庭暴力調查
      紀錄表等件為證（見原審卷四三至五四頁）。惟查，被上訴人於該通常保護令
      事件審理中，雖曾自陳將上訴人部分物品丟置在住處門外乙事（見本院九十二
      年度家護抗字第四號卷一八頁反面），並經本院依職權調閱該案卷宗核閱無訛
      ，但該「部分物品」是否即為附表所示物品，上訴人並未舉證以實其說，況被
      上訴人於該通常保護令事件審理中，僅自陳於九十一年六月二十一日有將上訴
      人「部分物品」丟置在住處門口，惟被上訴人並未自陳有將附表所示物品毀損
      ，且前開通常保護令事件中，亦僅認定被上訴人曾將上訴人私人「部分物品」
      丟置在住處門外，並非逕行認定被上訴人有毀損上訴人物品之行為乙節，此觀
      本院九十二年度家護抗字第四號民事裁定理由三、(三)所示自明（見原審卷一四
      五至一四六頁）。又台北市政府警察局內湖分局受理家庭暴力調查紀錄表內雖
      記載：「．．．六、是否有任何財物毀損？是，何物：所有衣服（個人）電腦
      周邊設備（附有照片、電話錄音帶）、電腦設備線路用剪刀破壞。．．．」等
      情（見本院卷七四至七五頁），惟此亦為警員依據上訴人片面之陳述所製作之
      報案紀錄表而已，並非警員調查證據後之記載，自難僅憑該報案紀錄表即可推
      定被上訴人有毀損之情事，故上訴人仍應就附表所示物品是否有遭毀損乙事負
      舉證責任。上訴人主張：伊因遭被上訴人丟棄物品，受有損害，故聲請通常保
      護令，可資證明被上訴人於九十一年六月二十一日確實有毀損伊所有附表所示
      物品云云，亦無可取。
  ７、揆諸右揭說明，上訴人既未舉證證明附表所示物品為其所有，及被上訴人有毀
      損該等物品之情形，則上訴人依據侵權行為法則，訴請被上訴人應賠償其附表
      所示物品損害共計四十三萬元及加計法定遲延利息，要無可取。
四、從而，上訴人本於侵權行為之法律關係，請求被上訴人賠償附表所示物品損失共
    計四十三萬元及加計法定遲延利息，為無理由，不應准許。原審為上訴人敗訴之
    判決，並無不合。上訴意旨指摘原判決不當，求予廢棄改判，為無理由，應予駁
    回。
五、上訴人另聲請本院調閱九十一年六月二十一日警察通報紀錄乙事、及傳訊現場處
    理警員、台北市家扶中心探視員到庭作證，並勘驗照片之真偽等情，然如前所述
    ，上開證物業經本院依職權調閱通常保護令事件核閱明確，並無再行調查或傳訊
    證人之必要。至於兩造其餘之攻擊或防禦方法，經本院審酌後，亦認均與本件之
    結論無涉，茲不再一一論述，併予敘明。
六、據上論結，本件上訴為無理由，依民事訴訟法第四百四十九條第一項、第七十八
    條，判決如主文。
中　　　華　　　民　　　國　　九十三　　年　　　十一　　月　　十六　　  日
                                民事第十七庭
                                    審判長法  官    黃  騰  耀
                                          法  官    黃  莉  雲
                                          法  官    楊  絮  雲
正本係照原本作成。
不得上訴。
中　　　華　　　民　　　國　　九十三　　年　　　十一　　月　　十六　　  日
　　　　　　　　　　　　　　　　　　　　　書記官    王  秀  雲
